---
title: "可視化結果の報告"
---

## (1) 日本で開催された"それぞれの"万国博覧会の入場料と日本国民の所得との関係

## 導入

日本では過去に5回万国博覧会が開催されており、現在進行形で6回目の万博が開催されている。
第1回目の万博が開催された1970年から現在まで半世紀以上の時間の幅が存在する。
その間、日本国民の所得にも同様の変化が見られると考えた。
各万国博覧会の入場料と所得の関係をそれぞれ比較したとき、
おおよそ同程度の差の割合になる様子を視覚的表現で可視化できるのではないかと考えた。

## (2) 対象データ

### 各項目について

- name
  - データの種類: N
  - 意味: 各万国博覧会の正式名称
- western_year
  - データの種類: T (データの構造では、$T_1$と表現することとする)
  - 意味: 各万国博覧会の開催開始年 (西暦)
- era_year
  - データの種類: T (データの構造では、$T_2$と表現することとする)
  - 意味: 各万国博覧会の開催開始年 (和暦)
- entrance_fee
  - データの種類: Q (データの構造では、$Q_1$と表現することとする)
  - 意味: 各万国博覧会の大人の入場料
- give_mean
  - データの種類: Q (データの構造では、$Q_2$と表現することとする)
  - 意味: 各年の平均給与

### データの構造について

$$
N \times T_1 \times T_2 \rightarrow Q_1 \times Q_2
$$

1変量質的 (名義) データと2変量時刻データの組をキーとする量的データの組


## (3) 視覚的表現

### (3-1) レポート課題1(A2)と同じもの

```{r}
#| echo: false
#| fig-width: 10
#| fig-height: 8
{{< include ./components/_graph1.R >}}
```

### (3-2) レポート課題1(A2)とは異なるもの

```{r}
#| echo: false
#| fig-width: 10
#| fig-height: 8
{{< include ./components/_graph2.R >}}
```

### (4) (3-2)に関する表現規則

- 対象データ
  - 各万国博覧会の正式名称 $N \times$ 各万国博覧会の開催開始年 (西暦) $T_1 \times$ 各万国博覧会の開催開始年 (和暦) $T_2 \rightarrow$ 各万国博覧会の大人の入場料 $Q_1 \times$ 各年の平均給与 $Q_2$
- 基本規則
  - 基本図形
    - 項目 $\Rightarrow$ 点
    - 項目を 各万国博覧会の開催開始年 (西暦) $T_1$ の順に線でつなぐ
  - 視覚変数
    - 各万国博覧会の大人の入場料 $Q_1$ と 各年の平均給与 $Q_2$ の区別 $\Rightarrow$ 線の色
  - 配置規則
    - 各万国博覧会の正式名称 $N \times$ 各万国博覧会の開催開始年 (西暦) $T_1$ $\Rightarrow$ 点の横方向の位置
    - 各万国博覧会の大人の入場料 $Q_1 \Rightarrow$ 点の縦方向の位置 (目盛りは、左側に従う)
    - 各年の平均給与 $Q_2 \Rightarrow$ 点の縦方向の位置 (目盛りは、右側に従う)
- 作図規則
  - 直交座標系
  - $x$ 軸に時刻データの軸を $y$ 軸には互いのスケールを鑑みてスケールを調整した各年の各万国博覧会の大人の入場料と平均給与の軸を $y_1$ 軸と $y_2$ 軸として設定する






---

## (A3) 主張

### 1. 基本規則を説明する

この図では、横方向に年数の古い順に万国博覧会の開催開始年と
各万国博覧会の名称を、縦方向の左側に各万国博覧会の大人の入場料の目盛りを
1円単位で2000円おきに刻み、右側に日本国民の平均所得の目盛りを1万円単位で
50万円おきに刻んでいる。
青色の折線が万国博覧会の大人の入場料の変化を、
赤色の折線が日本国民の平均所得の変化を表している。

### 2. 見えるものをそのまま言葉で説明する

右側に近づく (現代に近づく) ほど、青色の折線と赤色の折線がともに
高くなっている。

### 3. 主張を説明する

このように、各万国博覧会の大人の入場料と日本国民の平均所得には、
正の相関があることを確認することができる。
しかし、因果関係については、この可視化表現だけで説明することはできない。

### (3-2)の視覚的表現のソースコード

```r
{{< include ./components/_graph2.R >}}
```

## (A4) 出典

[https://otokupick.com/1388/?utm_source=chatgpt.com/](https://otokupick.com/1388/?utm_source=chatgpt.com/) (2025/6/3)

[https://www.expo2025.or.jp/association/](https://www.expo2025.or.jp/association/) (2025/6/5)

[https://www.expo2025.or.jp/tickets-index/price/](https://www.expo2025.or.jp/tickets-index/price/) (2025/6/5)

[https://www.nta.go.jp/publication/statistics/kokuzeicho/jikeiretsu/01_02.htm](https://www.nta.go.jp/publication/statistics/kokuzeicho/jikeiretsu/01_02.htm) (2025/6/5)

[https://career-research.mynavi.jp/reserch/20250214_92405/](https://career-research.mynavi.jp/reserch/20250214_92405/) (2025/6/5)

[https://blog.statsbeginner.net/entry/2020/08/11/212405](https://blog.statsbeginner.net/entry/2020/08/11/212405) (2025/6/5)
